【裁判字號】    97,台抗,473
【裁判日期】    970722
【裁判案由】    聲明異議
【裁判全文】
最高法院民事裁定              九十七年度台抗字第四七三號
再 抗告 人  甲○○即郭清顏.
            乙○○即郭清顏之.
            丙○○即郭清顏之.
            丁○○即郭清顏之.
            戊○○即郭清顏之.
共      同
代  理  人  金輔政律師
上列再抗告人因與相對人彰化商業銀行股份有限公司間聲明異議
事件，對於中華民國九十七年五月六日台灣高等法院台南分院裁
定（九十七年度抗字第一二二號），提起再抗告，本院裁定如下
：
    主  文
再抗告駁回。
再抗告程序費用由再抗告人負擔。
    理  由
本件再抗告人以：相對人以台灣台南地方法院（下稱台南地院）
民國九十二年四月一日核發之九二南院鵬執合字第一一七二四號
債權憑證（下稱系爭債權憑證）為執行名義，以伊等係該債權憑
證所載債務人郭清顏繼承人為由，聲請台南地院以九十六年度執
字第八五七五三號執行事件（下稱系爭執行事件）對伊等財產強
制執行，惟郭清顏已於八十八年十月三日死亡，台南地院對已死
亡之郭清顏核發系爭債權憑證應屬無效，為此，依強制執行法第
十二條規定，聲明異議，請求撤銷系爭執行事件已為之執行處分
云云。
原法院以：台南地院核發系爭債權憑證時，債務人郭清顏已經死
亡，系爭債權憑證固屬無效，惟系爭債權憑證係自台南地院八十
七年三月三十日核發之八七南院慶執當字第二四八一０號債權憑
證（下稱二四八一０號債權憑證）換發而來，其原始執行名義均
為相對人對郭清顏票款債權勝訴之確定判決，該二四八一０號債
權憑證仍附於台南地院九十二年度執字第一一七二四號卷內，相
對人對郭清顏經確定判決之票據債權不因無效之債權憑證而失其
存在，其仍以上開二四八一０號債權憑證對再抗告人強制執行，
並無不合等語，駁回再抗告人對台南地院駁回其異議聲明之裁定
之抗告。再抗告人對之不服，提起再抗告。
按債務人無財產可供強制執行，或雖有財產經強制執行後所得之
數額仍不足清償債務時，執行法院應命債權人於一個月內查報債
務人財產。債權人到期不為報告或查報無財產者，應發給憑證，
交債權人收執，載明俟發見有財產時再予強制執行，債權人聲請
強制執行，而陳明債務人現無財產可供執行者，執行法院得逕行
發給債權憑證。強制執行法第二十七條定有明文。亦即債權憑證
係於金錢債權之終局執行，因未發見債務人之財產，強制執行之
目的實際上已無從實現，由執行法院發給債權人之再執行憑證，
以茲證明原執行名義曾經執行、受償金額及因聲請或開始強制執
行而中斷之時效重新起算時間，便於債權人嗣後發見債務人有財
產時，得逕以債權憑證為執行名義，聲請強制執行，無庸重複繳
納執行費。故債權憑證所載債權並非新成立之債權，仍為原執行
名義所載債權或其中之一部，債權人得憑債權憑證對原執行名義
效力所及之當事人或其繼受人強制執行。相對人執二四八一０號
債權憑證聲請對債務人郭清顏等人強制執行，當時郭清顏雖已死
亡，惟該二四八一０號債權憑證效力仍及於郭清顏之繼承人，台
南地院核發系爭債權憑證時，雖疏未將再抗告人列為郭清顏之繼
承人，僅列郭清顏為債務人，要係更正之問題，尚難認系爭債權
憑證為無效，相對人執系爭債權憑證，聲請對郭清顏之繼承人即
再抗告人強制執行，僅由執行法院命相對人補正（向台南地院聲
請更正系爭債權憑證上債務人名稱）即可，尚難謂相對人係以無
效之執行名義聲請強制執行，再抗告人以系爭債權憑證為無效為
由，聲明異議，請求撤銷系爭執行事件已為之執行處分，於法無
據，不應准許。台南地院駁回再抗告人之異議，原裁定駁回再抗
告人之抗告，雖均非以此為理由，惟結論並無不合，仍應予維持
。
據上論結，本件再抗告為無理由。依強制執行法第三十條之一、
民事訴訟法第四百九十五條之一第二項、第四百四十九條第二項
、第九十五條、第七十八條，裁定如主文。
中    華    民    國  九十七  年    七    月  二十二  日
                      最高法院民事第六庭
                          審判長法官  朱  建  男
                                法官  顏  南  全
                                法官  林  大  洋
                                法官  鄭  傑  夫
                                法官  蘇  清  恭
      本件正本證明與原本無異
                                      書  記  官
中    華    民    國  九十七  年    八    月    四    日
                                                      K


司法院資訊處製作；財團法人民間司法改革基金會備份。
